【裁判字號】    91,上易,420
【裁判日期】    920513
【裁判案由】    侵權行為損害賠償
【裁判全文】
臺灣高等法院臺中分院民事判決  九十一年度上易字第四二○號
  上  訴  人  戊○○
  複代理人    丁○○
  視同上訴人  甲○○
  被上 訴 人  乙○○
              丙○○
右當事人間請求侵權行為損害賠償事件，上訴人對於中華民國九十一年十月二日台灣
彰化地方法院九十一年度訴字第一四三號第一審判決提起上訴，本院判決如左：
      主      文
上訴駁回。
第二審訴訟費用由上訴人戊○○負擔。
      事      實
甲、上訴人戊○○方面：
一、聲明：求為判決：
  (一)原判決命上訴人連帶給付被上訴人丙○○、乙○○各新台幣（下同）二十二萬七
    千一百三十三元、四十八萬三千一百九十二元及法定遲延利息部分，及該部分假
    執行之宣告暨訴訟費用之裁判均廢棄。
  (二)右廢棄部分，被上訴人在第一審之訴及假執行之聲請均駁回。
  (三)第一（除確定部分外）、二審訴訟費用由被上訴人負擔。
二、陳述：除與原判決記載相同者，茲引用之外，補稱：
  (一)原判決遽予採信台灣省車輛行車事故覆議鑑定委員會之鑑定結果，認上訴人戊○
    ○與視同上訴人甲○○同為肇事原因，顯有過失，判命上訴人戊○○應與視同上
    訴人甲○○連帶賠償云云，顯有違誤。按台灣省行車事故覆議鑑定委員會所為之
    鑑定結果，僅得為參考，不得為斷罪之唯一依據，此為人人皆知之事實，該鑑定
    之真實性，難為一般人所信賴，惟原審卻全部採納其鑑定結果，實難令人誠服，
    且該肇事之過失責任尚在檢察署偵查中（台灣彰化地方法院檢察署九十一年偵字
    第四四二號），上訴人並以檢附現場記者攝影之錄影帶與目擊證人與記者對話之
    譯文供檢察官偵查，上開證據均證明上訴人戊○○並無過失，自無庸賠償。
  (二)原判決亦採信大華公證有限公司（以下簡稱大華公司）之鑑定結果，認被上訴人
    等原有之設備、物品價值，經折舊後仍高達二十二萬餘元暨四十三萬餘元之價值
    ，顯然高估，又原判決以最低工資計算為營業收入損失，亦有未當，理應審酌其
    是否有營業執照或真正收入若干為據。
乙、視同上訴人甲○○方面：經合法通知，未於言詞辯論期日到場，據其提出之書狀
    聲明及陳述如左：
一、聲明：與上訴人戊○○聲明相同。
二、陳述：除與原判決記載相同者，茲引用之外，補稱：
  (一)承認於九十年十月九日凌晨零時四十六分許，駕駛車號ＱＵ－三五五六號自小客
    車與上訴人戊○○所駕駛車號ＡＲ－０七七九號自小客車，在彰化縣秀水鄉○○
    路與彰水路口發生車禍，並因而衝撞被上訴人二人之鋼骨鐵皮造房屋及檸檬小站
    冷飲店，並致起火燃燒。
  (二)惟查，視同上訴人甲○○對於導致被上訴人二人損害之結果，並無過失行為，且
    與被上訴人二人損害之結果間，並無相當因果關係：
    1.按民事上之共同侵權行為，必須各行為人之故意或過失行為，均為其所發生損
      害之共同原因，始足成立。又各行為人就其行為須有故意或過失，以及該行為
      與損害間有相當因果關係，俱為構成侵權行為所不可或缺之要件，如其中一人
      只要欠缺其一，不但其侵權行為無由成立，尤無成立共同侵權行為之餘地，最
      高法院八十四年台再字第九號裁判著有明文。又損害賠償之債，以有損害之發
      生及有責原因之事實，並二者之間，有相當因果關係為成立要件，故被上訴人
      所主張損害賠償之債，如不合於此項成立要件者，即難謂有損害賠償請求權存
      在，最高法院四十八年台上字第四八一號判例著有明文。又所謂相當因果關係
      ，係指依經驗法則，綜合行為當時所存在之一切事實，為客觀之事後審查，認
      為在一般情形上，有此環境，有此行為之同一條件，均發生同一結果者，則該
      條件即為發生結果之相當條件，行為與結果即有相當之因果關係。反之，若在
      一般情形上，有此同一條件存在，而依客觀之審查，認為不必皆發生此結果者
      ，則該條件與結果並不相當，不過為偶然之事實而已，其行為與結果間即無相
      當因果關係，最高法院八十七年台上字第一五四號裁判可資參照。
    2.視同上訴人甲○○在本件車禍事故中，對與上訴人戊○○之衝撞行為間，固有
      過失，但該車禍之過失行為，並不等於被上訴人二人之受損結果，亦有過失，
      蓋兩者為不同之行為及概念，不能以推定之方式，認為視同上訴人甲○○在車
      禍之過失行為，即等於對被上訴人二人之受損結果，亦為過失行為，即仍應審
      究視同上訴人甲○○與上訴人戊○○發生車禍後之拋出行為，對於被上訴人二
      人之受損結果，是否具備過失之要件？
    3.當視同上訴人甲○○與上訴人戊○○發生車禍後，基於車禍當時之物理衝撞力
      ，視同上訴人甲○○所駕自小客車，自然會往力學方向拋出，此為力學本質使
      然，以視同上訴人甲○○車禍發生開始至撞擊被上訴人所有物時之期間，僅為
      一、二秒時間，參以上述力學作用，視同上訴人甲○○實無注意能力迅速採煞
      車或掌控方向盤，阻斷該力學之發生或中斷，以迴避撞擊被上訴人所有物，即
      亦不能期待在該失速情狀下，能為上開注意，故視同上訴人甲○○並無過失，
      應可認定。
    4.更何況，一般車禍之發生，僅可想像肇事之過失行為與車禍受損間，因該肇事
      之過失行為條件即為發生結果之相當條件，故有相當因果關係，本件亦同為一
      般之車禍事件，實無法想像視同上訴人甲○○與上訴人戊○○發生車禍後之拋
      出行為，竟會意外導致衝撞被上訴人所有物，甚至進而引發火災之結果，因該
      條件與結果並不相當，不過為偶然之事實而已，視同上訴人甲○○上開行為與
      衝撞被上訴人所有物，進而引發火災而受損害之結果間，即無相當因果關係，
      亦可認定。
    5.綜上所述，參諸前開最高法院裁判意旨可知，視同上訴人甲○○並無過失，且
      與被上訴人二人損害之結果間，並無相當因果關係。
  (三)從而，被上訴人應就視同上訴人甲○○有無過失，及視同上訴人甲○○上開行為
    與被上訴人二人損害之結果間，有無相當因果關係，負舉證責任，若無法舉證時
    ，自應駁回被上訴人之訴。
  (四)退步而言，被上訴人二人舊硬體設備、存貨、屋損所提出之證物二、三、四，均
    為私文書，視同上訴人否認其真正，對此被上訴人二人應負舉證責任。
  (五)被上訴人乙○○所主張之每日有三千元之淨利及需九十個工作天始能恢復至可得
    營利狀態之營業利益損失，視同上訴人否認之，請被上訴人應就每日淨利及九十
    個工作天部分負舉證責任，提出證據證明所主張之依據為何？
  (六)對大華公司公證報告書之意見，陳述如後：
    1.對公證書後附照片有損害之物品，因該物品之存在有照片為證，故視同上訴人
      不爭執，但對於被上訴人所提出單據上所記載之物品，而無公證書所附照片證
      明該存在之物品部分，視同上訴人否認有該物品存在，被上訴人應就該物品存
      在、數量、損失程度、單價等等，負舉證責任。
    2.對於公證書第五頁（建築物）、第六頁（營業生財）、第七頁（營業生財）所
      記載之物品項目，且該物品項目有附卷照片證明存在之部分，視同上訴人對於
      屬於上開物品之數量、單位、損失程度不爭執，但對於上開單價部分，因公證
      公司所憑認定之單價，係以被上訴人片面提出之書證內容作為依據，對此單價
      部分之私文書，視同上訴人否認其真正，更何況，公證書所附編號1－5單據無
      確切日期；編號15單據之所載買受人並非被上訴人；編號16單據未記載買受人
      ；編號21、23、24、28單據無確切日期；編號19、20、21、22、30單據未記載
      買受人；編號25單據未記載買受人，故被上訴人自有舉證之必要。
    3.公證書第八頁貨物損失部分，視同上訴人否認之，蓋依公證書所載及被上訴人
      所附進貨資料，尚不足為當日存貨貨損之確切證據。
丙、被上訴人方面：
一、聲明：求為判決：
  (一)上訴駁回。
  (二)訴訟費用由上訴人負擔。
二、陳述：除與原判決記載相同者，茲引用之外，補稱：
  (一)關於上訴人就本件損害事故之造成是否具有過失責任部分：
    關於上訴人戊○○與視同上訴人甲○○二人間因駕車肇事所應分擔之過失比例部
    分，業經鈞院九十一年度上易字第三○二號民事判決，判認上訴人戊○○與視同
    上訴人甲○○各需負擔百分之五十五與四十五的過失責任在案，從而上訴人戊○
    ○辯稱其就系爭事故之造成並無過失云云，即屬卸責之詞。
  (二)關於原審判決採認大華公司所做之鑑定報告以為判決基礎的部分：
    大華公司乃係一專業之鑑定機構，其與系爭兩造間並無任何利益糾葛，該鑑定報
    告，初始係承保視同上訴人甲○○汽車第三責任險的國華產物保險股份有限公司
    ，因出險理賠之需要，委託大華公司就損害數額所進行之鑑定，用供該公司計算
    理賠金額之依據。而該份損害鑑定報告被上訴人等在原審僅係予以事後引用而已
    。是以該份損害鑑定報告之內容，按常理應無絲毫偏袒被上訴人之可言。倘若上
    訴人仍認該份損害鑑定報告之內容有任何不實之處，則依民事訴訟法舉證責任分
    配之原則，該等積極事實，乃係有利於上訴人之事項，依法自應由上訴人負舉證
    責任。
  (三)關於營業利益損失部分：
    被上訴人乙○○所開設之檸檬小站冷飲店，雖無營利事業憑證，惟其確有營業之
    行為，且被上訴人於原審，業已提出進貨單、損益表、總分類帳、日記帳及帳冊
    等為證，雖被上訴人乙○○無法提出其他佐證證明其所請求之營業利益損害數額
    之真實性，惟檸檬小站冷飲店自九十年十月九日發生火災後，直至九十一年三月
    初，始將原址重建完成恢復營業，故而在此近五個月的期間內乙○○確實因未能
    營業而受有相當之損害，故判決援引民事訴訟法第二百二十二條第二項規定並參
    酌行政院勞工委員會所公布之每月最低工資，判決上訴人應連帶給付乙○○營業
    利益損害四萬七千五百二十八元，應屬公允。
      理      由
一、視同上訴人經合法通知，無正當理由不到場，核無民事訴訟法第三百八十六條各
    款所列情形，依被上訴人等之聲請，由其一造辯論而為判決。又按民法第二百七
    十五條規定連帶債務人中之一人受確定判決，而其判決非基於該債務人之個人關
    係者，為他債務人之利益亦生效力，故債權人以各連帶債務人為共同被告提起給
    付之訴，被告一人提出非基於其個人關係之抗辯有理由者，對於被告各人即屬必
    須合一確定，自應適用民事訴訟法第五十六條第一項之規定。（最高法院三十三
    年上字第四八一○號判例參照）又民事訴訟法第五十六條第一項第一款，所謂共
    同訴訟人中一人之行為，有利益於共同訴訟人或不利益於共同訴訟人，係指於行
    為當時就形式上觀之，有利或不利於共同訴訟人而言。非指經法院審理結果有利
    者其效力及於共同訴訟人，不利者其效力不及於共同訴訟人而言，故共同訴訟人
    中之一人，對於下級法院之判決聲明不服提起上訴，在上訴審法院未就其內容為
    審判之前，難謂其提起上訴之行為對於他共同訴訟人不利，其效力應及於共同訴
    訟人全體，即應視其上訴為共同訴訟人全體所為。（最高法院五十二年台上字一
    九三○號判例參照）。本件戊○○與甲○○於原審為共同被告，原審認其二人對
    於被上訴人等之損害均有過失為共同侵權行為人，依民法第一百八十五條第一項
    規定，應連帶負損害賠償責任，此有原審判決書可稽，依前述實務見解，戊○○
    與甲○○既為共同侵權行為之連帶債務人，則戊○○提起上訴，其上訴效力應及
    於連帶債務人甲○○，即甲○○為視同上訴人，合先敘明。
二、被上訴人主張：九十年十月九日零時五十分許，上訴人戊○○駕駛車號ＡＲ－○
    七七九號自小客車，沿彰化縣秀水鄉○○路由西往東方向行駛，途經該路與彰水
    路路口，與駕駛車號ＱＵ－三五五六號自小客車，沿彰水路由南往北駛來之視同
    上訴人甲○○，兩車於路口發生衝撞，視同上訴人甲○○之車輛於撞擊後，衝入
    被上訴人丙○○所有出租予被上訴人乙○○作為檸檬小站冷飲店營業使用之門牌
    號碼彰化縣秀水鄉○○路三六二號鋼骨鐵皮屋，並起火燃燒，造成被上訴人丙○
    ○所有之鋼骨鐵皮屋及被上訴人乙○○所有之生財器具被火焚燬，且波及另棟被
    上訴人丙○○所有相同門牌號碼之磚造房屋，爰求為命上訴人及視同上訴人連帶
    給付被上訴人乙○○九十二萬二千八百零一元，連帶給付被上訴人丙○○二十二
    萬七千一百三十三元，及均自起訴狀繕本送達翌日起，至清償日止，按年息百分
    之五計算之利息之判決。
三、上訴人戊○○則以：其車輛應已通過路口，遭視同上訴人甲○○超速駕車撞及，
    其並無過失可言，過失責任應由視同上訴人甲○○承擔等語；視同上訴人甲○○
    則抗辯：伊駕車行經車禍路段之車速為時速六十公里，該路段限速為七十公里，
    伊並未超速，伊與上訴人黃勝忠發生車禍後，車輛因物理衝撞力向外拋出，伊無
    注意能力迅速採煞車或掌控方向盤以迴避撞及被上訴人之所有物，亦不能期待在
    失速下能盡上開注意義務，伊並無過失，且發生車禍後之拋出行為，竟會衝撞被
    上訴人之物並引發火災，當為偶然之事實，與衝撞被上訴人所有物並引發火災受
    損害之間，並無相果關係等語。（原審判命上訴人及視同上訴人連帶給付被上訴
    人乙○○四十八萬三千一百九十二元及法定遲延利息；連帶給付被上訴丙○○二
    十二萬七千一乙○○百三十三元及法定遲延利息，並駁回被上訴人乙○○其餘部
    上訴人分之請求，被上訴人乙○○並未聲明不服；上訴人戊○○就其敗訴之部分
    提起上訴）
四、被上訴人主張：九十年十月九日零時五十分許，上訴人戊○○駕駛車號ＡＲ－○
    七七九號自小客車，沿彰化縣秀水鄉○○路由西往東方向行駛，途經該路與彰水
    路路口，與駕駛車號ＱＵ－三五五六號自小客車，沿彰水路由南往北駛來之視同
    上訴人甲○○，兩車於路口發生衝撞，視同上訴人甲○○之車輛於撞擊後，衝入
    被上訴人丙○○所有出租予被上訴人乙○○作為檸檬小站冷飲店營業使用之門牌
    號碼彰化縣秀水鄉○○路三六二號鋼骨鐵皮屋，並起火燃燒，造成被上訴人丙○
    ○所有之鋼骨鐵皮屋及被上訴人乙○○所有之生財器具被火焚燬，且波及另棟被
    上訴人丙○○所有相同門牌號碼之磚造房屋等事實，為上訴人與視同上訴人所不
    爭執，且有被上訴人提出之照片、彰化縣消防局火災證明書、彰化縣警察局道路
    交通事故調查報告在卷可稽，堪信為真實。
五、按閃光紅燈表示停車再開，車輛應減速接近，先停止於交岔路口前，讓幹道車優
    先通行後，認為安全時，方得續行，而閃光黃燈表示警告，車輛應減速接近，注
    意安全，小心通過，道路交通標誌標線號誌設置規則第二百十一條第一項第一款
    、第二款定有明文。上訴人與視同上訴人於前揭時地駕駛車輛應注意該規定。依
    道路交通事故調查報告表所載，肇事路口設有閃光號誌，視同上訴人甲○○車行
    向之彰水路為閃光黃燈，上訴人戊○○車行向之中山路為閃光紅燈，肇事當時天
    候陰，夜間有照明，並無不能注意之情事，二人竟違反上開規定，上訴人戊○○
    駕車行經閃光紅燈號誌之交岔路口，疏未充分注意車前狀況，停讓幹道車先行，
    即率爾進入路口，適有視同上訴人甲○○駕車行經閃光黃燈號誌之交岔路口，亦
    未減速慢行，小心通過，猶以時速六十公里穿越該交岔路口，以致視同上訴人甲
    ○○之車左前車頭撞擊上訴人戊○○車右前側，兩車碰撞後，視同上訴人甲○○
    之車輛衝入被上訴人丙○○所有出租予被上訴人乙○○作為檸檬小站冷飲店營業
    使用之鋼骨鐵皮屋，並起火燃燒，故戊○○及甲○○二人之行為，均有過失。本
    件車禍經送臺灣省車輛行車事故覆議鑑定委員會鑑定結果，亦持相同看法，認為
    上訴人戊○○車未充分注意車前狀況，與視同上訴人甲○○車未減速行駛，而撞
    及即將通過路口之上訴人戊○○車，同為肇事原因，有該鑑定委員會府覆議字第
    九○二九一二號覆議意見書影本在卷可參。上訴人戊○○又稱，有影視新聞部記
    者，現場錄影存證，集合現場目擊證人對話之錄音可證本件純為視同上訴人甲○
    ○之過失云云，惟經本院函詢台灣彰化地方法院查詢結果，該院九十一年度交易
    字第一二八號案件，上訴人戊○○聲請調查之該影視記者，該影視單位未肯提供
    記者資料，故無從傳訊，有該院函附卷可按，本院亦無再傳訊之必要。上訴人及
    視同上訴人二人所辯並無過失云云，委無可採，其二人之過失行為，洵堪認定。
六、按相當因果關係由「條件關係」及「相當性」所構成，適用上應區○○○○段：
    第一階段審究其條件上之因果關係，如為肯定，再於第二階段認定其條件之相當
    性。而舉證責任之分配，相當因果關係中之「條件關係」，原則上應由被害人舉
    證，至於「相當性」之舉證責任，應歸由加害人負擔（以上參照王澤鑑大法官著
    ：侵權行為法第一冊，一九九八年九月版，第二一七頁、二三三頁）。茲分述如
    下：
  (一)按數人共同不法侵害他人之權利者，連帶負損害賠償責任，民法第一百八十五條
    第一項前段定有明文。再按民事上之共同侵權行為，共同侵權行為人間不以有意
    思聯絡為必要，數人因過失不法侵害他人之權利，苟各行為人之過失行為，均為
    其所生損害共同原因，即所謂行為關連共同，亦足成立共同侵權行為（最高法院
    六十七年台上字第一七三七號判例可參）。本件視同上訴人甲○○之車輛衝入被
    上訴人丙○○所有出租予被上訴人乙○○作為檸檬小站冷飲店營業使用之鋼骨鐵
    皮屋，係因戊○○與甲○○二人違反前揭注意義務，其二人之車輛發生碰撞後所
    致，已如前述，則戊○○及甲○○二人之行為，均為造成被上訴人損害之共同原
    因，亦即均為造成被上訴人損害之條件，故上訴人及視同上訴人二人之過失行為
    ，已足以成立共同侵權行為。
  (二)又按侵權行為之損害賠償責任，固須損害之發生與侵權行為間有相當因果關係始
    能成立，惟所謂相當因果關係，係以行為人之行為所造成的客觀存在事實，為觀
    察的基礎，並就此客觀存在事實，依吾人智識經驗判斷，通常均有發生同樣損害
    結果之可能者，該行為人之行為與損害之間，即有因果關係（最高法院七十六年
    台上字第一五八號判決可資參照）。本件上訴人及視同上訴人二人車輛碰撞後，
    甲○○之車輛衝入被上訴人丙○○所有出租予被上訴人乙○○使用之鋼骨鐵皮屋
    ，並起火燃燒，造成被上訴人丙○○所有之鋼骨鐵皮屋及被上訴人乙○○所有之
    生財器具被火焚燬，且波及另棟被上訴人丙○○所有相同門牌號碼之磚造房屋之
    事實，已如前述，依此項客觀存在之事實觀察，以汽車載有汽油之易燃物，及一
    般房屋內均有使用電力之情況下，汽車衝撞入房屋之內，故依吾人一般智識經驗
    ，當有衝撞後產生火花而引發火災之可能，核非無相當因果關係，視同上訴人甲
    ○○辯稱並無相當因果關係云云，依前揭說明，應由視同上訴人甲○○負舉證之
    責，然視同上訴人甲○○並未能舉證以實其說，故視同上訴人甲○○所辯無相當
    因果關係云云，自無可採。
七、本件上訴人及視同上訴人既因過失致發生損害，已如前述，則其對被上訴人所生
    之損害，依民法第一百八十四條第一項前段、第一百八十五條第一項前段、第一
    百九十三條第一項、第一百九十六條之規定，自應負賠償責任，被上訴人依上開
    規定請求其等連帶賠償損害，洵屬有據，茲就其請求之准否，分別審酌如下：
  (一)被上訴人丙○○主張鋼骨鐵皮屋遭火燒燬，並波及之另棟磚造房屋亦有部分受損
    ，共受有二十二萬七千一百三十三元等語，為上訴人戊○○所否認，辯稱被上訴
    人丙○○之鋼骨鐵皮屋雖受有損害，然建價、面積、屋齡、折舊等等，均未舉證
    等語。經查：被上訴人丙○○上開主張，業據其提出之照片、彰化縣消防局火災
    證明書等為證，經原審囑託囑託大華公證有限公司鑑定被上訴人丙○○之房屋火
    災現場及毀損情形，該公司鑑定結果，認被上訴人丙○○之房屋，因火舌高溫燒
    烤致使鐵架烤漆版屋頂含隔熱層、鐵架烤漆板牆、Ｃ鋼木樓板夾層、電動鐵捲門
    、單面木隔屏、平頂牆壁油漆、塑膠隔屏、木窗、玻璃及配水電管線含照明燈具
    等被燒燬、燻污，而以建築結構、面積、數量、損失程度等為基準，再算出折舊
    後淨損，共計淨損為二十二萬七千一百三十三元，有該公司報告書可稽，被上訴
    人丙○○上開請求，自屬有據，上訴人戊○○之抗辯為無理由，自非可採。故被
    上訴人丙○○請求戊○○、甲○○連帶賠償二十二萬七千一百三十三元，為有理
    由，應予准許。
  (二)被上訴人乙○○主張其經營檸檬小站，受有二十七萬元之營業損失，置於店內之
    硬體設備因遭燒毀，受有四十三萬五千六百七十二元之損害，店內所存貨物同遭
    毀損而損失二十一萬七千一百二十九元，總計為九十二萬二千八百零一元等語，
    均為上訴人及視同上訴人所否認，甲○○辯稱：被上訴人乙○○所提出文件，均
    為私文書，伊否認其真正，乙○○所稱營業損失為每日三千元，須九十個工作日
    始能恢復可得營業狀態，以及其所提出單據上之物品並無照片證明存在物品、物
    品認定之單價、貨物損失等項，伊均予否認等語；上訴人戊○○則辯稱：被上訴
    人乙○○無營業損失可言，且存貨係何人所購？硬體設備是否與營業有關？均有
    疑問等語。經查：
  (1)乙○○主張其硬體設備遭燒毀，受有四十三萬五千六百七十二元損失之事實，業
    據其提出相片、估價單等為證，且經原審囑託囑託大華公證有限公司鑑定火災現
    場物品之確實數量價值及毀損情形，該公司鑑定結果，乙○○之硬體設備，包括
    招牌看板、吧台、冷氣機、冰沙機、洗手台、果汁機、逆滲透濾水器、冰箱、冰
    櫃、落地型鋁門窗、音響、電視、沙發、烤箱、保溫箱、電扇、熱水瓶、鐵桶、
    小丸子吧台、封口機、遮陽帆布、冰桶、電話及電鍋等被嚴重燒燬，經折舊後淨
    損四十三萬五千六百七十二元，有該公司報告書可憑，且證人即大華公證公司之
    鑑定員柯志隆亦到庭證述上開物品均為現場所見，由乙○○提供資料經該公司認
    為合理者方計算損失等語明確，故乙○○此部分之損害，已堪認定。視同上訴人
    甲○○任意指摘此部分無法證明損失云云，洵非有據，為不足採。
  (2)乙○○主張其貨物因遭燒燬，受有二十一萬七千一百二十九元損失等語，並提出
    估價單為證，原審囑託囑託大華公證有限公司鑑定，該公司鑑定結果，認現場經
    火舌高溫燒烤，貨物皆被燒燬及消防施救時沖失，因乙○○無法提供賣出發票及
    庫存憑證，故僅對以前三季總進貨量平均求得單月之使用量再換算求得每天之用
    量，再以第四季進貨之金額扣除由九十年九月二十六日至十月八日所平均支出之
    金額後，求得出險當日所可能庫存之金額，因此計算出二十一萬七千一百二十九
    元之金額，雖有該公司之報告書可憑，然該項報告仍係依據乙○○所提出之購物
    估價單為據。按文書之證據力，民事訴訟法第三百五十七條規定：「私文書應由
    舉證人證其真正」，上訴人既已就乙○○所提出之上開估價單等私文書之真正與
    否加以爭執，則乙○○自應就上開文書確為購入貨物所出一節負舉證之責，乙○
    ○並未能再就此舉證證明文書內容之真正，則乙○○所提出之上開私文書既不具
    形式上證據力，本院無從得到如乙○○所稱已有購入貨物而遭火災燒燬之積極心
    證，是以乙○○是否受有貨物遭燒燬之損失，無從認定，故乙○○此部分之請求
    尚屬乏據，應予駁回。
  (3)乙○○復主張店內裝設回復至可營利狀態，至少須九十個工作天，每天營業淨利
    三千元，故營業損失二十七萬元等語，均為上訴人及視同上訴人所否認。固然，
    乙○○所經營之檸檬小站冷飲店自九十年十月九日發生火災後，迨至九十一年三
    月間在原址重新營業，堪認其在此期間內確實因未能營業而受有損失，故乙○○
    請求九十日未能營業之損失，自屬可採。然何以九十日營業損失達二十七萬元？
    乙○○雖以其提出之損益表、總分類帳、日記帳、帳冊為據，然上訴人及視同上
    訴人等既已爭執該私文書之真正，而素貞並未能再就此舉證證明文書內容之真正
    ，則所提出之私文書既不具形式上證據力，本院無從得到如其所稱營業損失為二
    十七萬元之積極心證，乙○○主張營業損失為二十七萬元，尚無可採。惟按當事
    人已證明受有損害而不能證明其數額或證明顯有重大困難者，法院應審酌一切情
    況，依所得心證定其數額。民事訴訟法第二百二十二條第二項定有明文。本院參
    酌行政院勞工委員會公布之每月最低工資一萬五千八百四十元（即每日五百二十
    八元），認素貞因店面毀損未能營業，以致無法取得收入，其至少受有相當於最
    低工資之營收損失，故本院認以此計算損失之數額為適當。是以乙○○受有九十
    日未能營業之損失，每日以五百二十八元計，其不能營業之損失即為四萬七千五
    百二十元，故乙○○請求上訴人及視同上訴人連帶給付營業損失四萬七千五百二
    十元，自應准許，其餘逾此範圍之請求尚屬乏據，不能准許。
  (4)綜上所述，乙○○請求上訴人及視同上訴人連帶給付四十八萬三千一百九十二元
   （435672＋47520＝483192）為有理由，應予准許。其餘逾此部分之請求，尚無理
    由，不能准許。
八、從而，被上訴人丙○○請求上訴人及視同上訴人連帶給付二十二萬七千一百三十
    三元，被上訴人乙○○請求上訴人及視同上訴人連帶給付四十八萬三千一百九十
    二元，及均自起訴狀繕本送達之翌日即九十一年一月八日起至清償日止，按週年
    利率百分之五計付法定遲延利息，洵屬正當，應予准許。逾此部分所為請求，即
    非有據，不應准許。原審判命上訴人及視同上訴人連帶給付二十二萬七千一百三
    十三元及法定利息與被上訴人丙○○；連帶給付四十八萬三千一百九十二元及法
    定利息與被上訴人乙○○，並依兩造聲請，分別為准、免假執行之宣告，並無不
    合，上訴意旨指摘原判決此部份不當，求予廢棄改判，沒有理由，應予駁回。
九、兩造其餘攻擊方法，經審酌後，核與判決結果不生影響，爰不逐一論述，併此敘
    明。
據上論結，本件上訴為無理由，依民事訴訟法第四百四十九條第一項、第七十八條、
第八十五條第一項、第四百六十三條、第三百八十五條第一項，判決如主文。
中      華      民      國    九十二    年      五      月     十三     日
~B1民事第三庭審判長法  官  陳照德
~B2                法  官  陳成泉
~B3                法  官  曾謀貴
右為正本係照原本作成。
不得上訴。
~B                書記官  王瑩澤
中      華      民      國    九十二    年      五      月     十四     日
                                                                        Ｙ


司法院資訊處製作；財團法人民間司法改革基金會備份。
